【裁判字號】    95,財管,110
【裁判日期】    950914
【裁判案由】    指定遺產管理人
【裁判全文】
臺灣高雄地方法院民事裁定  95年度財管字第110號
聲  請  人  合作金庫商業銀行股份有限公司
法定代理人  甲○○
代  理  人  丙○○
上聲請人聲請選任被繼承人乙○○之遺產管理人事件，本院裁定
如下：
  主  文
選任黃祖裕律師為被繼承人乙○○（男，民國○○年○○月○○日生，
身分證統一編號：Ｚ000000000號）之遺產管理人。
程序費用由被繼承人乙○○之遺產負擔。
  理  由
一、按「繼承開始時，繼承人之有無不明者，由親屬會議於1 個
    月內選定遺產管理人，並將繼承開始及選定遺產管理人之事
    由，向法院報明」、「無親屬會議或親屬會議未於前條所定
    期限內選定遺產管理人者，利害關係人或檢察官，得聲請法
    院選任遺產管理人，並由法院依前項規定為公示催告」、又
    「先順序繼承人均拋棄其繼承權時，由次順序之繼承人繼承
    ，其次順序之繼承人有無不明或第四順序之繼承人均拋棄其
    繼承權者，準用關於無人承認繼承之規定」，民法第1177條
    、第1178條第2 項、第1176條第6 項分別定有明文。
二、聲請意旨略以：被繼承人乙○○生前於民國86年9 、10月向
    聲請人分別借款新臺幣（下同）2400萬元、1800萬元，因被
    繼承人於92年4 月28日死亡，其繼承人均拋棄繼承權，是否
    仍有應繼承之人不明，而其親屬會議並未於一個月內選定遺
    產管理人，致聲請人對上開遺產無法行使權利，為確保聲請
    人之權利，茲提出個人消費貸款契約書影本為證，請依民法
    第1178條第2項指定被繼承人之遺產管理人等語。
三、經查：(一)聲請人主張之前揭事實，業據聲請人提出被繼承人
    乙○○之除戶戶籍謄本、借據、本院家事庭92年度繼字第
    835 、673 、818 號拋棄繼承准予備查通知1 份為證，核與
    本院依職權調取本院92年度繼字第835 、673 、818 號民事
    聲請拋棄繼承權卷宗核閱屬實。是揆諸首揭法條規定與說明
    ，聲請人既為被繼承人乙○○之債權人，聲請人自應屬利害
    關係人無疑。(二)又被繼承人乙○○之繼承人，包括配偶王美
    速；子女李政霖、李政哲、李夢娟；父母李天賜、李楊金葉
    ；兄弟姊妹李江松、李江海、李金鍛、李玉雲、李玉瑛，均
    已依法拋棄繼承，有上開拋棄繼承權卷宗附卷足憑；此外，
    復查無其他被繼承人乙○○之合法繼承人存在，則揆諸首揭
    法條之規定，被繼承人乙○○之遺產自應準用關於無人承認
    繼承之規定，而被繼承人乙○○之親屬會議並未於死亡發生
    之日起1 個月內選定遺產管理人呈報本院，是聲請人基於利
    害關係人之地位，向本院聲請選任乙○○之遺產管理人，當
    屬有據。(三)本院審酌被繼承人乙○○前揭現存之合法繼承人
    既均已依法拋棄繼承，本無義務就被繼承人乙○○之遺產再
    為管理，且由渠等既已行使法律所賦予之拋棄繼承權，可知
    其等顯已不願再與被繼承人乙○○之遺產有何糾葛，況擔任
    遺產管理人，主要係彙整被繼承人之財產，踐行被繼承人債
    權、債務之確認，將債權人債權、債務作適法合理之分配，
    並於有繼承人承認繼承時或遺產分配後尚有剩餘時，將遺產
    移交繼承人或國庫，且須熟悉相關法律程序，否則尚有稅捐
    相關法令之罰責，實非被繼承人之一般親屬或其中受有高等
    教育之知識份子卻不具遺產管理相關知識之人必然可勝任，
    又經本院隨機抽取列名於高雄律師公會願意擔任遺產管理人
    名單之黃祖裕律師，以其具有專業之法律知識及深厚之法學
    實務經歷，擔任乙○○之遺產管理人必有利於管理及處理被
    繼承人乙○○後續之遺產問題等一切情狀，爰選任黃祖裕律
    師為被繼承人乙○○之遺產管理人。
四、依非訟事件法第157 條，裁定如主文。
中    華    民    國    95    年    9     月    14    日
                  家事法庭法  官  楊智守
上為正本係照原本作成。
如對本裁定抗告須於裁定送達後10日內向本院提出抗告狀。
中    華    民    國    95    年    9     月    14    日
                          書記官  李憶如


司法院資訊處製作；財團法人民間司法改革基金會備份。
